臺灣高等法院刑事判決　　　　　　　　 96年度上訴字第472號
上　訴　人
即　被　告　甲○○
　　　　　　　　　　（另案在臺灣臺北監獄執行中）
上列上訴人因毒品危害防制條例案件，不服臺灣宜蘭地方法院95
年度訴字第197號，中華民國95年12月25日第一審判決（起訴案
號：臺灣宜蘭地方法院檢察署95年度毒偵字第329、456號，併辦
案號：95年度毒偵字第60號、773號），提起上訴，本院判決如
下：
    主  文
上訴駁回。
    事實及理由
一、本案經本院審理結果，認第一審以上訴人即被告甲○○犯毒
    品危害防制條例第10條第1項之施用第一級毒品罪，累犯，
    判處有期徒刑1年5月，並諭知扣案第一級毒品海洛因（淨重
    零點參捌公克）及殘渣袋壹紙均沒收銷燬之；包裝海洛因之
    外包裝（空包裝重零點貳公克）、空夾練袋各壹紙及注射針
    筒貳支均沒收。認事用法及量刑均無不當，應予維持，並引
    用第一審判決書記載之事實、證據及理由（如附件）。
二、被告上訴意旨略以：原審法院90年度訴字第117號判決所處
    有期徒刑8月、7月，定應執行刑為有期徒刑1年2月部分，因
    與其他罪刑合併執行，目前尚在執行殘刑中，並未執行完畢
    ，原審論以累犯而加重其刑，顯然有誤云云。
三、惟查：
（一）原審法院90年度訴字第117號判決所判處之有期徒刑8月、
      7月，定應執行刑為有期徒刑1年2月確定部分，經臺灣宜
      蘭地方法院檢察署檢察官執行，刑期係自91年11月14日起
      至93年1月13日止；
（二）而被告另犯毒品危害防制條例案件，經原審法院91年度訴
      字第201號判決，所處有期徒刑10月、7月，定應執行刑為
      有期徒刑1年4月確定部分，經臺灣宜蘭地方法院檢察署檢
      察官執行，原定刑期係自93年1月14日起至94年5月13日止
      ；
（三）而被告另犯偽造貨幣案件，另經臺灣台北地方法院91年度
      訴字第685號判決判處有期徒刑2年確定部分，經臺灣宜蘭
      地方法院檢察署檢察官執行，原定刑期係自94年5月14 日
      起至96年5月13日止；
（四）嗣上述(二)原審法院91年度訴字第201號判決判處之有期徒
      刑10月、7月，及(三)臺灣台北地方法院91年度訴字第685號
      判決判處有期徒刑2年部分，另經裁定定執行刑為有期徒
      刑3年2月，經臺灣宜蘭地方法院檢察署檢察官換發指揮書
      執行，其刑期係自93年1月14日起至96年3月13日止；此均
      有本院被告前案紀錄表在卷可考。
（五）雖臺灣宜蘭地方法院檢察署檢察官之最後執行指揮書，係
      將上述五項罪刑併予列入，刑期記載自91年11月14日起至
      96年3月13日止；惟經查並無將上述五項罪刑合併定執行
      刑之裁判；且自上述各項罪刑之執行起、迄日期觀之，各
      次執行均係在前案執行完畢後，再接續執行，而非合併執
      行。各次罪刑既係接續執行，則於法各該罪刑之執行，係
      屬可分割之個別多數刑罰；是就原審法院90年度訴字第
      117號判決所判處之有期徒刑8月、7月，定應執行刑為有
      期徒刑1年2月之部分而言，應認已於93年1月13日執行完
      畢，要無疑義。
四、綜上所述，原審法院90年度訴字第117號判決所判處之有期
    徒刑8月、7月，定應執行刑為有期徒刑1年2月之部分，既於
    93年1月13日執行完畢無誤，被告於受此有期徒刑執行完畢
    ，5年以內故意再犯本件有期徒刑以上之罪，無論依修正前
    或修正後之刑法第47條規定，均為累犯，應依法加重其刑。
    原判決論以累犯並依法加重其刑，核無違誤。被告上訴意旨
    以原審法院90年度訴字第117號判決所判處之有期徒刑8月、
    7月，定應執行刑為有期徒刑1年2月部分，因與其他罪刑合
    併執行，目前尚在執行殘刑中，並未執行完畢云云，應係對
    法律之誤認，並無可採，其執此上訴意旨，指摘原判決不當
    ，求予撤銷改判，為無理由，應予駁回。
五、檢察官併案意旨（臺灣宜蘭地方法院檢察署96年度毒偵字第
    137號、含96年度毒偵字第88號）另指被告另自95年9月7日
    起至95年9月16日採尿回溯26小時內之某時止，亦有施用第
    一級毒品之犯行，應併案審理云云；惟查被告此部分犯行，
    業已包括於原判決所認定之被告犯行中，與本案係實質上同
    一案件，爰不再贅述，附此敘明。
據上論結，應依刑事訴訟法第373條、第368條，判決如主文。
本案經檢察官陳明光到庭執行職務。
中　　華　　民　　國　　96　　年　　2　　月　　27　　日
                  刑事第二庭審判長法  官  呂丹玉
　　                              法  官  林恆吉
                          　　　　法　官  林銓正
以上正本證明與原本無異。
如不服本判決，應於收受送達後10日內向本院提出上訴書狀，其
未敘述上訴之理由者並得於提起上訴後10日內向本院補提理由書
（均須按他造當事人之人數附繕本）。
　                                書記官  陳玲憶
中　　華　　民　　國　　96　　年　　3 　　月　　1 　　日
附件：
臺灣宜蘭地方法院刑事判決
　　                                   95年度訴字第197號
公　訴　人　臺灣宜蘭地方法院檢察署檢察官
被　　　告　甲○○  男  30歲（民國○○年○月○○日生）
                    身分證統一編號：Ｚ000000000號
                    住宜蘭縣壯圍鄉○○路○段51巷40號
                    （現在臺灣臺北監獄執行中）
上列被告因違反毒品危害防制條例案件，經檢察官提起公訴（95
年度毒偵字第329號、第456號）及移送併辦（95年度毒偵字第60
0號、第773號），被告於本院準備程序中為有罪之陳述，經告以
簡式審判程序之旨，並聽取當事人意見後，經合議庭評議裁定由
受命法官獨任行簡式審判程序，判決如下：
    主  文
甲○○施用第一級毒品，累犯，處有期徒刑壹年伍月，扣案第一
級毒品海洛因（淨重零點參捌公克）及殘渣袋壹紙均沒收銷燬之
；包裝海洛因之外包裝（空包裝重零點貳公克）、空夾練袋各壹
紙及注射針筒貳支均沒收。
    事  實
一、甲○○前於87年間因施用毒品案件，經觀察、勒戒後認無繼
    續施用毒品之傾向，由臺灣宜蘭地方法院檢察署檢察官以87
    年度偵緝字第204 號為不起訴處分確定；復因施用毒品案件
    ，經觀察、勒戒後認無繼續施用毒品之傾向，再以89年度毒
    偵緝字第76號、89年度毒偵字第657、673（起訴書誤載為67
    2）及675號為不起訴處分確定；又因施用第一、二級毒品，
    本院以90 年度訴字第117號判決分別判處有期徒刑8月及7月
    ，併定應執行刑有期徒刑1年2 月，甫於93年1月13日執行完
    畢；再因施用第一、二級毒品，經本院91年度訴字第201 號
    判決分別判處有期徒刑10月及7月，併定應執行刑有期徒刑1
    年4 月，尚未執行完畢，仍不知悔改，基於反覆施用第一級
    毒品海洛因及第二級毒品甲基安非他命之單一行為決意，自
    民國94年10月某日起至95年9月17 日入監前某時許，接連在
    宜蘭縣壯圍鄉○○路○段51巷40 號住處或其他不詳處所，或
    將海洛因摻入香菸中點火吸食，或以針筒注射施打海洛因，
    或於海洛因中混入甲基安非他命置入吸食器內燒烤等方式，
    施用海洛因及甲基安非他命數次，嗣警分別於95年3月9日下
    午2時50分許、同年4月11日晚間10時30分許及同年8月6日、
    9月17 日某時許採其尿液送驗，並扣得被告所有用以包裝毒
    品之空夾練袋及殘渣袋各1紙、注射針筒2支及海洛因1包（
    淨重0.38公克，空包裝重0.2公克），始悉上情。
二、案經宜蘭縣警察局移送及宜蘭縣警察局宜蘭分局、礁溪分局
    報請臺灣宜蘭地方法院檢察署檢察官偵查起訴及移送併案審
    理。
    理  由
一、認定犯罪事實所憑之證據及理由：
    上開犯罪事實，業據被告甲○○坦承不諱，復有慈濟大學濫
    用藥物檢驗中心出具之檢驗總表3 紙、宜蘭縣警察局礁溪分
    局偵辦毒品案件嫌疑犯尿液送驗編號、姓名對照表2 紙及宜
    蘭縣警察局宜蘭分局偵辦毒品案件尿液檢體編號、姓名對照
    登記簿1紙（見毒偵456 號偵查卷第22、23頁、毒偵329號偵
    查卷第40、41、56、57 頁、毒偵773號偵查卷第14、15頁、
    毒偵第600號警局卷第4、5 頁）附卷可稽，扣案之白色粉末
    1包經送法務部調查局鑑定，確係海洛因（淨重 0.38公克，
    空包裝重0.2公克）無訛，有法務部調查局95年9月8 日調科
    壹字第09523011980號鑑定書1 紙（本院卷第111頁）在卷可
    稽，復有包裝毒品之空夾練袋及殘渣袋各1紙、注射針筒2支
    扣案可憑，足認被告任意性自白與事實相符，事證明確。又
    被告前於87年間因施用毒品案件，經觀察、勒戒後，以87年
    度偵緝字第204 號為不起訴處分確定；復再犯施用毒品案件
    ，經觀察、勒戒後，再以89年度毒偵緝字第76號、89年度毒
    偵字第657、673及675 號為不起訴處分確定；再因施用第一
    、二級毒品，本院以90 年度訴字第117號判決分別判處有期
    徒刑8月及7月，併定應執行刑有期徒刑1年2月；又再因施用
    第一、二級毒品，經本院91 年度訴字第201號判決分別判處
    有期徒刑10月及7 月，併定應執行刑有期徒刑1年4月等情，
    有臺灣高等法院被告前案紀錄表（本院卷第4-16頁）、個人
    刑案資料列印（本院卷第54-61 頁）、刑案資料查註紀錄表
    （毒偵329號偵查卷第19-25頁）、全國施用毒品案件紀錄表
    （毒偵329號偵查卷第26、27 頁）、受觀察勒戒人毒品及前
    科紀錄簡列表（毒偵329號偵查卷第28 頁）、本院90年度訴
    字第117號、91年度訴字第201 號判決（毒偵329號偵查卷第
    31-34頁）及本院檢察署89 年度毒偵緝字第76號、毒偵字第
    657、673、675號不起訴處分書（毒偵329號偵查卷第51頁）
    附卷可稽，被告犯行洵堪認定。
二、論罪科刑之理由：
（一）被告於90年、91年間因施用第一、二級毒品，經依法追訴
      處罰，縱其於本案施用毒品之犯罪時間距離先前觀察、勒
      戒執行完畢釋放已逾5 年，仍不合於毒品危害防制條例第
      20條第3項所稱「五年後再犯」之規定，且因被告於5年內
      屢次再犯，顯見其再犯率甚高，應逕依毒品危害防制條例
      第10條之規定處罰，始符立法本意，是核被告所為，係犯
      毒品危害防制條例第10條第1項及第2項之施用第一、二級
      毒品罪。其因施用而持有第一、二級毒品，持有之低度行
      為應為施用之高度行為所吸收，不另論罪。
（二）又被告雖於不同時、地施用海洛因及甲基安非他命數次，
      然觀諸毒品危害防制條例第2條第1項所稱之「成癮性、濫
      用性」及第20條揭示之觀察、勒戒先行主義可知，該條例
      第10條所稱之「施用」，在本質上含有反覆成習之意涵，
      且本件被告前經觀察、勒戒及刑之宣告數次，有上開前案
      紀錄可佐，仍無法自拔，再度施用海洛因及甲基安非他命
      多次，顯已吸食成癮，而對毒品有相當之依賴性，若將其
      施用行為分別割裂評價為數罪，將導致重複評價、刑度超
      過罪責之危險，是以其反覆成習之施用，在行為概念上，
      應評價為包括一罪之集合犯，始符合立法意旨及刑法學理
      ，起訴書認被告各次施用毒品之犯行，係成立連續犯，容
      有誤會，應予指明。
（三）被告以1行為觸犯上開2罪名，為想像競合犯，應從一重之
      施用第一級毒品罪處斷。起訴書雖認被告係分別施用第一
      、二級毒品，應予分論併罰，然被告於檢察官訊問時陳稱
      ，伊同時將海洛因及甲基安非他命置於吸食器中燒烤施用
      ，伊之所以於警詢時僅坦認施用海洛因，係因警察只有扣
      到海洛因，扣案之針筒是沒有安非他命時注射用的等語（
      毒偵773 號偵查卷第12頁）；復於本院審理中供稱，其僅
      有海洛因時，才會將之摻在香菸內吸食，若同時有安非他
      命，即會將2者混在吸食器內一起施用等語（本院卷第101
      -102 頁），又公訴人尚無法舉證排除被告同時施用2種毒
      品之可能性，基於罪疑唯輕之法理，自應為有利於被告之
      認定，檢察官論以數罪，容有未洽，附此敘明。
（四）公訴人雖未就被告於95 年8月3日晚間8時許（即移送併辦
      部分）及同年9月17 日入監前某時許施用毒品之犯行起訴
      ，惟該部分與已起訴部分有集合犯之實質上一罪關係，為
      起訴效力所及，本院自得併予審理。
（五）被告前因施用第一、二級毒品案件，經本院以90年度訴字
      第117 號判決分別判處有期徒刑8月及7月，併定應執行刑
      有期徒刑1年2 月，甫於93年1月13日執行完畢，有臺灣高
      等法院被告前案紀錄表（本院卷第4-16頁）在卷可考，其
      受有期徒刑執行完畢，5 年以內故意再犯本件有期徒刑以
      上之罪，為累犯，應依法加重其刑。
（六）爰審酌被告前即曾因施用毒品經觀察、勒戒及刑之宣告，
      已如上述，其再犯本件犯行，顯無戒除毒癮之決心，復曾
      於本案審理中逃匿，經通緝始為警查獲，通緝期間，仍繼
      續施用毒品，自制能力顯有不足，復於停止羈押後持續施
      用毒品，亦徵無悔過之意，惟念被告施用毒品之犯行，係
      屬對其自身健康之戕害行為，對社會所造成之損害尚非直
      接，犯後坦認犯行，態度尚稱良好，及國中畢業之智識程
      度等情狀，量處如主文所示之刑。
（七）扣案之海洛因粉末（淨重0.38公克）及內含海洛因殘渣而
      無法與之析離之殘渣袋1 紙，均應依毒品危害防制條例第
      18條第1 項規定沒收銷燬之；包裝上開海洛因粉末之外包
      裝（空包裝重0.2 公克）因得與海洛因粉末分別秤重，無
      不可析離之關係，為供犯罪所用之物；另空夾練袋1 紙及
      尚未使用之注射針筒2 支係供犯罪預備之物，均為被告所
      有，業據其供承在卷（毒偵773號警局卷第5、20頁、毒偵
      456號警局卷第13頁、本院卷第100-101頁），爰依刑法第
      38條第1項第2款規定宣告沒收之。
據上論斷，應依刑事訴訟法第273 條之1第1項、第299條第1項前
段，毒品危害防制條例第10 條第1項、第2項、第18條第1項前段
，刑法第11條前段、第47條第1項、第55 條、第38條第1項第2款
，判決如主文。
本案經檢察官吳廣莉到庭執行職務。
中　　華　　民　　國　　95　　年　　12　　月　　25　  日
                  刑事第二庭法  官  楊坤樵
以上正本證明與原本無異。
如不服本判決應於收受本判決後10日內向本院提出上訴書狀，其
未敘述上訴理由者，並得於提起上訴後10日內向本院補提理由書
狀(均須按他造當事人之人數附繕本)「切勿逕送上級法院」。
                            書記官  謝佩欣
中　　華　　民　　國　　95　　年　　12　　月　　26　　日
附錄本案論罪科刑法條全文：
毒品危害防制條例第10條
施用第一級毒品者，處 6 月以上 5 年以下有期徒刑。
施用第二級毒品者，處 3 年以下有期徒刑。
